臺灣高等法院民事裁定
111年度抗字第821號
抗  告  人  陶然


上列抗告人因與相對人合作金庫證券股份有限公司間聲明異議事
件，對於中華民國111年5月12日臺灣士林地方法院111年度執事
聲字第10號所為裁定提起抗告，本院裁定如下： 
    主  文
抗告駁回。
抗告訴訟費用由抗告人負擔。
    理  由
一、按強制執行程序開始後，除法律另有規定外，不停止執行；
    有回復原狀之聲請，或提起再審或異議之訴，或對於和解為
    繼續審判之請求，或提起宣告調解無效之訴、撤銷調解之訴
　　，或對於許可強制執行之裁定提起抗告時，法院因必要情形
    或依聲請定相當並確實之擔保，得為停止強制執行之裁定，
    強制執行法第18條定有明文。所稱法院，係指受理回復原狀
    之聲請、再審之訴、異議之訴等訴訟之受訴法院而言（最高
    法院97年度台抗字第403號民事裁定意旨同此見解）。而法
    院辦理強制執行事件應行注意事項第9點第4項亦規定：「強
    制執行法第18條第2項裁定停止強制執行之權限，惟審判法
    院有之，執行法院並無此項權限；其停止強制執行之裁定，
    如以提供擔保為停止強制執行之條件者，在提供擔保以前，
    不得停止強制執行。」。又提起再審或異議之訴，法院因必
    要情形或依聲請定相當並確實之擔保，得為停止強制執行之
    裁定，強制執行法第18條第2項定有明文，依此規定，僅受
    理再審或異議之訴之法院有裁定停止執行之權（最高法院91
    年度台抗字第432號民事裁定意旨同此見解）。
二、抗告人異議及抗告意旨略以：
　㈠原裁定以「相對人合作金庫證券股份有限公司（下稱合庫證
    券公司）執原法院104年度司執字第26821號債權憑證〔原執
    行名義為臺灣臺北地方法院（下稱臺北地院）100年度司促
    字第26031號支付命令及確定證明書〕為執行名義（下稱系爭
    執行事件），聲請執行債務人陳信宏之財產，經系爭執行事
    件受理在案，並由本院囑託臺北地院民事執行處扣押債務人
    陳信宏於該院轄區之財產；嗣臺北地院民事執行處以系爭扣
    押命令扣押債務人陳信宏對群益公司之現金股利，經群益公
    司函知債務人陳信宏尚有碩天公司之股票及股息共新臺幣（
    下同）60萬2,611元（下稱系爭現金股利），臺北地院民事
    執行處復以系爭支付轉給命令將該現金股利支付轉給予合庫
    證券公司等情，業經本院依職權調閱系爭執行事件卷宗，核
    閱屬實」、「該現金股利依上開說明可知，顯非強制執行法
    第17條規定所稱查報之財產確非債務人所有者，揆諸上開說
    明，異議人若對其有爭執，核屬實體法律關係認定之事項
　　，並非執行法院所應審究，異議人主張依強制執行法第17條
    規定撤銷系爭執行處分云云，顯屬無據」、「異議人未依強
    制執行法第18條第2項規定向審判法院聲請停止執行，並依
    裁定意旨提供足額擔保前，執行法院無從為停止執行，自應
    依強制執行法第18條第1項規定不停止執行。是異議人此部
    分之主張，亦無理由」等語，而駁回伊之異議。惟伊與陳信
    宏間臺北地院111年重訴字第847號請求返還股份登記登記、
    不當得利等事件（下稱系爭訴訟事件），臺北地院已於111
    年4月15日判決伊勝訴，並確定在案，證明系爭現金股利確
    非陳信宏所有，而系爭訴訟事件已生羈束力、既判力、確定
    力及執行力，請本院依法將原裁定廢棄，並就合庫證券公司
    聲請將第三人群益金鼎證券股份有限公司（下稱群益金鼎證
    券公司）股務代理部，在110年12月16日支付轉給陳信宏在
    碩天科技股份有限公司之系爭現金股利轉給予相對人之聲請
    駁回，原法院並應將系爭現金股利移轉至伊，以符規定。
　㈡原裁定理由另認：「異議人主張依系爭債權憑證之記載，相
　　對人陳信宏已清償3萬9,134元、52萬9,919元、59萬2,660元
　　、2,727元，而陳信宏應至少已清償170餘萬元，執行債權本
　　金、利息理應扣除云云，然異議人就上開事項並未於110年
　　12月7日民事聲明異議狀、111年1月4日民事聲請狀向系爭執
　　行事件聲明異議或提出聲請，依首揭規定，本院自不得在異
　　議程序予以審酌，而應由異議人另向系爭執行事件聲明異議
　　」等語。惟原法院民事執行處於110年7月29日執行命令中，
　　仍認為執行債權本金為3,803,961元，合庫證券公司曾經在
　　105年度、107年度、以及108年度司執字第42731號，扣押陳
　　信宏之財產後，合計至少已清償170餘萬元，然原法院執行
　　命令所載之本金、利息均未減少及扣除，此部分顯然有誤，
　　損及抗告人之權益。原裁定認事用法，有前述違法或不當情
　　事，駁回伊之異議，為不合法。爰提起本件抗告，聲明廢棄
　　原裁定及停止或撤銷系爭強制執行事件之執行程序等語。
三、經查：
　㈠本件相對人合庫證券公司於110年7月23日持原法院104年度司
    執字第26821號債權憑證（原執行名義為臺北地院100年度司
    促字第26031號支付命令及確定證明書）為執行名義，聲請
    執行債務人即相對人陳信宏之財產，經系爭執行事件受理在
    案（見原法院司執字第42594號卷第5頁至第14頁)，抗告
　　人於111年1月18日提出民事異議（抗告）狀，認臺北地院執
    行處扣押相對人之系爭現金股利共60萬2,611元，於系爭訴
    訟事件中證明確非陳信宏所有，而係抗告人借用陳信宏之帳
    戶進行買賣，請求將系爭現金股利自群益金鼎證券公司返還
　　等情，有抗告人前揭民事異議（抗告）狀，及系爭訴訟事件
    之判決書、確定證明書影本附卷可稽（見原法院執事聲卷第
    9頁至第14頁，本院卷第19頁至第25頁）。
　㈡按系爭訴訟事件於臺北地院繫屬進行審理，而執行法院於強
    制執行程序開始後，對於強制執行之財產是否為債務人之財
    產，惟為符合迅速執行之基本要求，執行法院應以「形式主
    義」為其調查認定之依據，執行法院既已形式審查陳信宏之
    名下尚有系爭現金股利，則執行法院應依「財產之外觀」認
    定是否為債務人責任財產，抗告人雖具狀主張該系爭現金股
    利基於借名登記關係，該筆現金股利為其所有。再按強制執
    行法第17條所謂於強制執行開始後，始發見債權人查報之財
    產確非債務人所有者，應由執行法院撤銷其執行處分，係指
    查報之財產確非債務人所有者而言。抗告人主張系爭訴訟事
    件已取得系爭確定判決等語，縱然屬實，然依系爭判決確定
    前，該系爭股利現金於相對人聲請強制執行時，其帳戶所有
    人為陳信宏，故依形式審查系爭現金股利尚於陳信宏之名下
　　，執行法院尚無逕行審認實體判斷之權限，故抗告人主張依
    強制執行法第17條規定，原法院應撤銷系爭執行處分云云，
    尚屬無據。
  ㈢又按強制執行程序開始後，除法律另有規定外，不停止執行
　　；有回復原狀之聲請，或提起再審或異議之訴，或對於和解
    為繼續審判之請求，或提起宣告調解無效之訴、撤銷調解之
    訴，或對於許可強制執行之裁定提起抗告時，法院因必要情
    形或依聲請定相當並確實之擔保，得為停止強制執行之裁定
　　。強制執行法第18條第1項、第2項分別定有明文。而前開所
    稱法院，係指受理回復原狀之聲請、再審之訴、異議之訴等
    訴訟之受訴法院而言。抗告人雖以系爭訴訟業已判決伊勝訴
    確定，並核發確定證明書，向執行法院聲請停止系爭執行程
    序云云。然抗告人既未依強制執行法第18條第2項規定向「
　　審判法院」聲請停止執行，且未依裁定意旨提供足額擔保，
    僅具狀向執行法院逕自聲請停止系爭執行程序，於法自有未
    合。抗告人指摘原裁定有誤，應予廢棄，並停止系爭執行程
    序將系爭現金股利撥款於抗告人云云，即屬無據。
  ㈣末按抗告人主張原法院執行命令所載之本金、利息均未減少
    及扣除，損及抗告人之權益云云。然就債權本金為3,803,96
　　1元部分是否有變動或抵扣，係屬實體判斷，則原法院依前
    開所述為執行法院，尚無逕行審認判斷該金額是否正確之權
    限，抗告人請求執行法院就本金利息是否正確，請求原法院
    職權判斷，尚不足採。從而，原法院駁回抗告人對司法事務
    官裁定之異議，於法並無不合，抗告意旨仍執陳詞指摘原裁
    定不當，聲明廢棄，為無理由，應予駁回。　　
四、據上論結，本件抗告為無理由，爰裁定如主文所示。
中　　華　　民　　國　　111 　年　　7 　　月　　14　　日
                  民事第十庭   
                        審判長法  官   何君豪
　　　　　　　　　　　        法  官   張文毓
　　　　　　　　　　　　　    法  官   高明德
正本係照原本作成。
不得再抗告。
中　　華　　民　　國　　111 　年　　7 　　月　　14　　日
　　　　　　　　　　　　　　
　　　　　　　　　　　　　　  書記官   郭彥琪